臺灣彰化地方法院刑事判決　　　　　　　　　　　　　九十三年度訴字第六三號
　　公　訴　人　臺灣彰化地方法院檢察署檢察官
　　被　　　告　甲○○
　　　　　　　　乙○○
　　共　　　同
右列被告等因準強盜案件，經檢察官提起公訴（九十三年度偵字第一七四六號），本
院判決如左：
    主  文
甲○○共同竊盜，因脫免逮捕，而當場施以強暴，累犯，處有期徒刑伍年陸月。
乙○○共同竊盜，因脫免逮捕，而當場施以強暴，處有期徒刑伍年肆月。
    事  實
一、甲○○曾於民國九十一年間，因竊盜案件，經法院判處有期徒刑二月確定，甫於
    九十二年十月十日執行完畢，其猶不知悔改，與其弟乙○○其同基於意圖為自己
    不法所有之犯意聯絡，於九十三年二月二十四日上午十一時五十分許，駕駛未懸
    掛車牌之自用小貨車，至彰化縣芳苑鄉○○段二二一地號戊○○之魚池旁空地，
    趁無人注意之際，徒手竊取戊○○所有之鐵條及塑膠管等物品，得手後，即將竊
    得之鐵條及塑膠管等物品搬上該自用小貨車時，適為戊○○發現而加以制止，惟
    因甲○○、乙○○不聽制止還是繼續搬，戊○○乃以行動電話報警處理，甲○○
    、乙○○二人見戊○○報警，才將所竊得之物品卸下車，且立即由甲○○駕駛該
    自用小貨車搭載乙○○準備逃離現場，然因戊○○站於出入口，且要求甲○○、
    乙○○二人在現場等待警方到場處理，惟甲○○、乙○○二人為免被戊○○限制
    於此地而遭警方逮捕，竟由甲○○駕駛該自用小貨車衝向戊○○，戊○○見狀後
    趕緊閃開，嗣後戊○○並趁該車減速轉彎時，抓住該車之車緣跳上該車之後車斗
    ，甲○○、乙○○二人見戊○○跳上後車斗，甲○○即先稍加停車，以便讓乙○○下車，乙○○下車後即迅速的跳上後車斗，並要甲○○將車開快點，其欲將戊○○推下車，甲○○乃將車開得很快，乙○○並在車斗上拉扯、推打戊○○，欲
  將戊○○推下車，戊○○因而左手臂被乙○○之指甲抓傷、右膝蓋被乙○○推撞
    到車斗而流血受傷（傷害部分未據告訴）；乙○○並欲取走戊○○之行動電話，
    以免戊○○再與警方聯絡，惟因戊○○緊握行動電話，故行動電話並未遭乙○○
    取走。嗣戊○○又撥打行動電話告知警方其現所在之位置，因警方於電話中稱現
    已在附近，甲○○始停車，並由隨後趕到之警方到場處理。
二、案經彰化縣警察局二林分局報請臺灣彰化地方法院檢察署檢察官偵查起訴。
    理  由
一、訊據被告甲○○、乙○○二人固不否認有於右揭時、地竊取被害人戊○○所有之
    鐵條及塑膠管等物品，惟均矢口否認有何準強盜之犯行，被告甲○○辯稱：我並
    沒有開車衝撞戊○○，當時戊○○就跳上我的後車斗，而且乙○○也沒有叫我將
    車子開快一點，並將戊○○推下車，我車子最快的車速大約五、六十公里，並沒
    有開很快云云；被告乙○○辯稱：當時我們見到戊○○站在出口處，所以戊○○
    就趁機跳上我們的後車斗，後來我也到後車斗去，因為當時我想我犯了錯、我偷
    了別人的東西，並想跟戊○○私下和解，並商量是不是可以先讓我們離開。當時
    停下車我到後車斗之後，車子還有繼續行駛，當時是因為知道戊○○有報警，所
    以我們才想先離開現場，並和戊○○商量是不是不要讓警察知道，如果被害人繼
    續纏著我們的話就會被警察逮到。當時我沒有叫甲○○將車子開快一點，我在後
    車斗本來是想要私下和解，但是因為有聽到警察打電話來問說：戊○○位在何處
    ，所以我就想把戊○○的電話關掉，而且我也沒有搶走被害人的手機，第二通電
    話的時候我就沒有阻止被害人了，雖然當時我有與被害人在後車斗的時候有拉扯
    ，但那是因為被害人不關掉電話云云。惟查：（一）右揭竊盜事實，業據被告甲○○、乙○○二人坦承不諱，核與被害人戊○○於警詢、偵查指述及於本院審理
    時證述失竊情節相符，並有贓物領據一份、現場照片四幀及土地所有權狀影本一
    紙附卷可稽，足徵被告二人此部分自白核與事實相符，堪予認定。（二）又證人
    即被害人戊○○到庭證稱：我看到被告二人正在搬運我所有之鐵條、塑膠管時，
    我有跟被告二人說這些東西是我的，但是被告二人說：但是這些東西看起來好像
    已經舊了、壞掉了、不堪使用了等語，可是我有告訴他們二人說：雖然已經舊了
    ，但還是我的東西，乙○○不聽我的勸告，所以當時我就表示說：如果不聽我的
    勸告的話，我就要打電話報警，但是乙○○還是繼續搬運東西，所以我就打電話
    報警，當我打電話報警之後被告二人就趕快把東西搬下車，之後就要開車離開，
    那時候是由甲○○開車，當時我站在魚池的出口處，他還想要開車衝撞我，但沒
    有撞到，因為我有閃開。當時甲○○才開車剛起步而已，但是衝力很大。我閃開
    之後趁他們在轉彎時跳上被告的車子，我跳上車子後被告並沒有停車，他們繼續
    開車，一下加速、一下緊急煞車，他們開了七、八十公尺之後，甲○○稍微停下
    車，並讓乙○○很快的跳到後車斗，而且乙○○還告訴甲○○說：開快一點，我
    （即乙○○）把他（即戊○○）推下車，所以林金聰車子也開的很快，乙○○跳
    上後車斗之後，搶我的行動電話，並對我拳打腳踢要把我推下車，因為我將行動
    電話握的很緊，所以被告乙○○沒有搶走我的行動電話但我的左手臂有被指甲抓
    傷、右膝蓋因為被乙○○推撞到車斗所以有流血等語；又證人丙○○到庭證稱：
    當時戊○○是有用傷勢給我們看，而且我們也有請戊○○去驗傷，他左手掌、右
    膝蓋有受傷、流血的情形等語；又證人丁○○到庭證稱：因為警方有接獲報案的
    電話，所以我就先到案發地點，但是沒有發現被告及被害人戊○○，後來我再打
    電話給戊○○問他在何處，被害人說：他現在在車上，並在和被告搶奪行動電話
    ，並叫我趕去，但是因為我不知道地點，等我到查獲地點的時候，車子已經靜止
    不動，他們都已經下車了，到現場的時候，我有詢問戊○○說：你是否係蘇先生
    ，剛剛是否有報案？蘇先生就表示說：是的，但是被告已經將搬運的物品都卸下
    了，但是因為他有報案了，所以不願意讓被告二人離開現場，被告就想開車衝撞
    他，所以後來他才會跳上後車斗阻止被告二人離開，並說：他在車上打電話的時
    候，被告還想要搶他的行動電話，戊○○並表示他在拉扯中有受傷等語，綜上各
    證人所證，足認被告二人確於行竊為被害人戊○○發現，因被告二人不聽制止還
    是繼續搬，被害人乃以行動電話報警處理，被告二人見戊○○報警，才將所竊得
    之物品卸下車，且立即由被告甲○○駕駛該自用小貨車搭載被告乙○○準備逃離
    現場，然因被害人站於出入口，且要求被告二人在現場等待警方到場處理，惟被
    告二人為免被被害人限制於此地而遭警方逮捕，竟由被告甲○○駕駛該自用小貨
    車衝向戊○○，嗣後被告二人見被害人跳上後車斗，被告乙○○即迅速的跳上後
車斗，並要甲○○將車開快點，以便其欲將被害人推下車，被告甲○○乃將車開
    得很快，被告乙○○則在車斗上欲取走被害人之行動電話，又拉扯、推打被害人
    ，欲將被害人推下車，被害人因而左手臂為被告乙○○之指甲抓傷、右膝蓋被被
    告乙○○推撞到車斗而流血受傷，且被告二人間為脫免逮捕而當場施以強暴之犯
    行具有犯意聯絡及行為分擔無訛。（三）又被告乙○○於本院審理時亦供稱：當
    時因為知道戊○○有報警，所以我們才想先離開現場，如果戊○○繼續纏著我們
    的話就會被警察逮到等語，且證人戊○○亦到庭證稱：我還沒有報案之前，是勸
    說他們，報案之後我是希望他們固定在這裡不能離開，等警察來處理，而我跳上
    車是希望警察知道他們在何處，當時我站在魚池出口時，我有告訴他們說我已經
    報案了，你們不可以走等語，故本件被告二人竊盜之後，旋為被害人查覺並報警
    處理，被告二人為能順利離開現場，而當場對被害人施以強暴行為，被告二人共
    同施以強暴行為之目的既係在脫免逮捕，則其行為自已該當刑法第三百二十九條
    準強盜罪之構成要件，換言之，本罪（刑法第三百二十九條準強盜罪）之構成，
    只須行為人主觀上本乎防護贓物、脫免逮捕或湮滅證據之目的而當場施以強暴、
    脅迫行為即足充之，至於具體之客觀外在情形如何，則非所問。是以被告二人所
    辯顯係事後避重就輕之詞，不足採信，本件事證已臻明確，被告二人犯行均堪認
    定。
二、按刑法第三百二十九條所謂當場，固不以實施竊盜或搶奪者尚未離去現場為限，
    即已離盜所而尚在他人跟蹤追躡中者，仍不失為當場（最高法院二十八年上字第
    一九八四號判例足資參照）。核被告甲○○、乙○○二人竊取鐵條及塑膠管得手
    後，於被害人戊○○報案並即告知被告二人其已報警，要被告二人留在原地不能
    離開，等待警察前來處理，竟基於脫免逮捕而當場施以強暴，均係犯刑法第三百
    二十九條、第三百二十八條第一項之因脫免逮捕而當場施以強暴之準強盜罪。被
    告二人就上開犯行，有犯意聯絡及行為分擔，為共同正犯。又被告甲○○曾於九
    十一年間，因竊盜案件，經法院判處有期徒刑二月確定，甫於九十二年十月十日
    執行完畢，此有臺灣高等法院被告全國前案紀錄表及在監在押資料表等件在卷可
    按，其於受有期徒刑之執行完畢後，五年以內再犯本件有期徒刑以上之本罪，為
    累犯，應依法加重其刑。爰審酌被告二人犯罪之動機、目的、手段、所生危害，
    及犯罪後之態度等一切情狀，分別量處如主文所示之刑，以示懲儆。
據上論斷，應依刑事訴訟法第二百九十九條第一項前段，刑法第二十八條、第三百二
十九條、第三百二十八條第一項、第四十七條，判決如主文。
本案經檢察官賴志盛到庭執行職務。
中      華      民      國    九十三    年      十      月      五      日
                                臺灣彰化地方法院刑事第二庭
                                    審判長法官  石  馨  文
                                    法      官  王  義  閔
                                    法      官  郭  麗  萍
右正本證明與原本無異。
如不服本判決，應於判決送達後十日內向本院提出上訴狀( 須附繕本 )。
告訴人或被害人對於判決如有不服具備理由請求檢察官上訴者，其上訴期間之計算係
以檢察官收受判決正本之日期為準。
                                    法院書記官  呂  雅  惠
中      華      民      國    九十三    年      十      月      六      日
附錄法條
刑法第三百二十八條
意圖為自己或第三人不法之所有，以強暴、脅迫、藥劑、催眠術或他法，至使不能抗
拒，而取他人之物或使其交付者，為強盜罪，處五年以上有期徒刑。
以前項方法得財產上不法之利益或使第三人得之者亦同。
犯強盜罪因而致人於死者，處死刑或無期徒刑，致重傷者，處無期徒刑或七年以上有
期徒刑。
第一項及第二項之未遂遂犯罰之。
預備犯強盜罪者，處一年以下有期徒刑、拘役或三百元以下罰金。
刑法第三百二十九條
竊盜或搶奪，因防護贓物、脫免逮捕或湮滅罪證而當場施以強暴、脅迫者、以強盜論
。
